【裁判字號】    95,易,256
【裁判日期】    951222
【裁判案由】    傷害
【裁判全文】
臺灣宜蘭地方法院刑事判決               95年度易字第256號
公  訴  人  臺灣宜蘭地方法院檢察署檢察官
被      告  乙○○
上列被告因傷害案件，經檢察官提起公訴（95年度偵字第1206號）
，本院判決如下：
    主  文
乙○○傷害人之身體，處拘役貳拾日，如易科罰金，以銀元參佰
元即新台幣玖佰元折算壹日。
    事  實
一、乙○○因知其夫丙○○與甲○○有染，於民國94年7月18日
    下午1時許，偕由員警及親友同至宜蘭縣宜蘭市○○路玫瑰
    汽車旅館捉姦，入內後見丙○○與甲○○果然共處一室，甲○○正在扣上衣鈕扣，怒從中來，欲將甲○○拖出旅館房間
    外，竟基於傷害之不確定故意，抓住甲○○衣領拉扯，並於
    甲○○後退掙扎反抗間，與甲○○發生拉扯，並施以強力，
    使甲○○因而在後退間跌入旅館房間廁所浴缸內，造成甲○○受有左下肢、左側背部挫傷、瘀血以及右足踝扭傷之傷害
    。
二、案經甲○○訴由宜蘭縣警察局礁溪分局報請台灣宜蘭地方法
    院檢察署檢察官偵查起訴。
    理  由
一、被告乙○○矢口否認有何傷害告訴人甲○○之犯意，辯稱：
    伊欲將告訴人拖出給警察後，告訴人在後退間絆倒而跌落浴
    缸云云。經查，被告在上開時間、地點，抓住告訴人衣領拉
    扯，告訴人則後退掙扎反抗，嗣跌入旅館房間廁所浴缸等情
    ，業據被告自白不諱，核與證人丁○○於本院審理時結證證
    稱：「乙○○因沒有看到甲○○，所以就到廁所，當時廁所
    的門是掩著，乙○○就把門打開，就跟甲○○發生拉扯，因
    要把甲○○拉出廁所，甲○○後退就絆倒在浴缸內」等語相
    符，亦與證人丙○○於本院審理時結證證稱：「開門後我看
    到乙○○很生氣衝進來，與告訴人甲○○在拉扯，先在浴室
    門外拉扯，再到浴室門內拉扯。之後甲○○在拉扯中跌到浴
    缸，我將她拉起來」等語相合。又被告當時前往捉姦，處於
    盛怒之下，與告訴人發生拉扯，對於告訴人後退兼反抗之舉
    動，應有施以強力拉扯之行為，且有如因此傷害告訴人亦不
    違反其本意之不確定故意，是被告辯稱無傷害告訴人之意，
    顯不足採。又告訴人因而受有左下肢、左側背部挫傷、瘀血
    以及右足踝扭傷之傷害，復有宜蘭醫院94年8月8日診斷證明
    書1紙在卷可參，且其上載明告訴人確有於94年7月18日因傷
    至宜蘭醫院急診之內容，足證告訴人確有受傷之事實。事證
    明確，被告犯行應堪認定。
二、被告行為後，刑法業於94年2月2日修正公布，於95年7月1日
    施行。依修正後之刑法第2條第1項規定「行為後法律有變更
    者，適用行為時之法律。但行為後之法律有利於行為人者，
    適用最有利於行為人之法律」。該條係規範行為後法律變更
    所生新舊法比較適用之準據法，其本身無關行為可罰性要件
    之變更，是於刑法修正施行後，應適用該條之規定，為「從
    舊從新」之比較。又該條所稱「法律有變更」，指行為時與
    裁判時之刑罰法律，關於刑罰權規範事項（特別指刑罰權形
    成規範、成罪規範、科刑規範）互有不同內容之規範而言。
    再於比較時應就罪刑有關之共犯、未遂犯、想像競合犯、牽
    連犯、連續犯、結合犯以及累犯加重、自首減輕暨其他法定
    加減原因（如身分加減）與加減比例等一切情形，本於統一
    性及整體性原則，綜其全部罪刑之結果而為比較。本件關於
    新舊法比較適用之說明如下：
（一）本件被告行為時之刑法第277條第1項所規定之罰金本刑，
      依罰金罰鍰提高標準條例第1條前段之規定，提高10倍，
      再換算為新臺幣，與修正後同法條所規定之罰金本刑，依
      刑法施行法第1條之1第1項及第2項前段之規定，變更其單
      位為新臺幣並提高30倍，其結果並無不同，是修正後之規
      定並未較有利於被告。
（二）被告於行為時之刑法第41條第1項前段規定：「犯最重本
      刑為五年以下有期徒刑以下之刑之罪，而受六個月以下有
      期徒刑或拘役之宣告，因身體、教育、職業、家庭之關係
      或其他正當事由，執行顯有困難者，得以一元以上三元以
      下折算一日，易科罰金。」又被告行為時之易科罰金折算
      標準，修正前罰金罰鍰提高標準條例第2條前段（現已刪
      除）規定，就其原定數額提高為100倍折算1日，則本件被
      告行為時之易科罰金折算標準，最高應以銀元300元折算1
      日，經折算為新臺幣後，以新臺幣900元折算為1日。惟95
      年7月1日修正公布施行之刑法第41條第1項前段則規定：
      「犯最重本刑為五年以下有期徒刑以下之刑之罪，而受六
      個月以下有期徒刑或拘役之宣告者，得以新臺幣一千元、
      二千元或三千元折算一日，易科罰金。」比較修正前後之
      易科罰金折算標準，修正後之規定，並非較有利於被告。
（三）本件綜合上揭新舊刑法比較之結果，並本於統一性及整體
      性原則，新修正之刑法並未較有利於被告，爰一體適用修
      正前之刑法。
三、核被告所為，係犯刑法第277條第1項之傷害罪。爰審酌被告
    因配偶外遇而前往抓姦，於一時盛怒之下傷害告訴人之情節
    、告訴人所受之傷害程度尚輕，及被告犯罪後之態度等一切
    情狀，量處如主文所示之刑，並諭知易科罰金之折算標準。
四、至公訴人雖認被告有抓住甲○○頭髮並將甲○○推倒在旅館
    房間廁所浴室浴缸內之行為，惟查，此部分除告訴人之指證
    外，並無證據可佐。惟告訴人之告訴，係以使被告受刑事訴
    追為目的，是其陳述是否與事實相符，仍應調查其他證據以
    資審認。而證人丙○○於本院審理時係證稱：「（有無看到
    被告有出打告訴人或用腳踢告訴人？）他們只有拉扯。（為
    何警詢中稱，被告有推甲○○，並且把甲○○推到廁所內，
    看到甲○○跌入浴缸？）是拉扯，不是推。拉扯間甲○○向
    後退」等語綦詳，復與證人丁○○於本院審理時所為上開證
    述內容一致，是此部分起訴之犯罪事實應予更正，惟不影響
    本件被告確有傷害犯行之認定，附此敘明。
據上論斷，應依刑事訴訟法第299條第1項前段，刑法第2條第1項
、修正前刑法第277條第1項、第41條第1項，罰金罰鍰提高標準
條例第1條前段、修正前罰金罰鍰提高標準條例第2條，現行法規
所定貨幣單位折算新台幣條例第2條判決如主文。
本案經檢察官吳廣莉到庭執行職務
中    華    民    國    95    年    12    月    22    日
                  刑事第四庭  審判長法  官  林楨森
                                    法  官  蘇錦秀
                                    法  官  謝佩玲
以上正本證明與原本無異。
如不服本判決，應於判決送達後10日內，向本院提出上訴狀。(
應附繕本)
                                    書記官  藍友隆
中    華    民    國   096    年    1     月    3     日
附錄法條
刑法第277條第1項
傷害人之身體或健康者，處3年以下有期徒刑、拘役或1千元以下
罰金。


司法院資訊處製作；財團法人民間司法改革基金會備份。
